臺灣彰化地方法院民事判決　 100年度再易字第9號
再審原告　紀 明 志
再審被告　陳 彩 霞
上列當事人間請求返還停車位事件，再審原告對於民國100年3月
3日本院99年度簡上字第105號民事確定判決，提起再審之訴，本
院未經言詞辯論，判決如下：
    主      文
再審之訴駁回。
再審訴訟費用由再審原告負擔。
    事實及理由
一、再審原告主張略以：
  (一)再審原告於原審提出之生活大亨社區住戶規約（原證六）、
    系爭公寓大廈預定停車位買賣契約書（原證七）、區分所有
    權人清冊及建物登記謄本（原證十三）暨證人柯宗賢之證言
    （第1審民國99年6月29日言詞辯論筆錄）、強制執行拍賣公
    告及系爭建物拍賣價格（原證十四），足證系爭公寓大廈起
    造人立全建設有限公司於締約後，依約將停車位持分權利移
    轉登記予買受人，買受人即取得該停車位相對應有部分之所
    有權及特定停車位部分之使用權，其他未買受停車位之區分
    所有權人明知上開情形而買受，全體區分所有權人間就停車
    位之用益權能默示成立一分管契約，各區分所有權人應受該
    分管契約之拘束，該分管契約係以持分登記之公示方法為之
    ，即買受停車位共同使用部分持分之區分所有人，依分管契
    約約定一併取得特定停車位之使用權，足證系爭不動產共同
    使用部分權利範圍與各住戶是否買受有停車位有必然之關係
    ，且參以公寓大廈區分所有權人清冊及建物登記謄本所示，
    共同使用部分之持分與再審原告相同者均附有停車位，可證
    再審原告經由拍賣程序取得之共同使用部分包括停車位在內
    ，原確定判決就上揭足以影響於裁判之重要證物，漏未斟酌
    ，逕為不利於再審原告之認定，自有民事訴訟法第436條之7
    規定之再審事由。
  (二)又依證人柯宗賢、吳福卿及許煌龍之證詞，參以地下室停車
    位使用權配置圖（原證四）及生活大亨社區89年度住戶繳交
    管理費用清冊（原證八）內容所載，訴外人李嬌蟾原有之共
    同使用持分含有系爭75號停車位使用權，訴外人楊瑞珍自李
    嬌蟾處受讓系爭建物暨共同使用部分權利範圍，該共同使用
    部分持分亦包含系爭75號停車位，嗣再審原告經拍賣取得該
    建物暨共同使用部分，當然含有系爭75號停車位在內，原確
    定判決就該等足以影響於裁判之重要證物，亦漏為審酌，亦
    有再審事由。
  (三)另系爭公寓大廈全體區分所有權人間就停車位之用益權能成
    立一分管契約，以持分登記之公示方法為之，即買受停車位
    共同使用部分持分之區分所有人，依分管之特約一併取得特
    定停車位之使用權，依最高法院81年度台上字第2962號、87
    年台上字第2199號判決意旨，系爭停車位之使用權與共同使
    用部分之所有權不得分離而為讓與，即若欲讓與系爭停車位
    之使用權，須將該停車位對應部分之持分一併移轉登記予受
    讓人，始為合法。故訴外人李嬌蟾82年12月22日將系爭建物
    暨共同使用部分持分移轉予訴外人楊瑞珍，該共同使用部分
    之權利範圍自包括系爭75號停車位，再審原告拍賣取得者亦
    同。原確定判決未詳加審酌相關事證，逕為不利於再審原告
    之認定，違反最高法院81年度台上字第2962號、87年度台上
    字第2199號判決意旨，核有民事訴訟法第 496 條第 1 項第
    1 款所定適用法規顯有錯誤之再審事由等情，為此提起再審
    之訴，求為(1)原確定判決廢棄。(2)再審被告應將坐落彰化縣
    彰化市○○段1054-1、1055地號土地、建號1955號、門牌彰
    化縣彰化市○○路107巷38號7樓建物附屬之編號75號停車位
    返還再審原告。(3)再審被告應自起訴狀繕本送達翌日起，至
    返還停車位日止，按月給付再審原告損害金新台幣1300元。
    (4)再審及前審訴訟費用由再審被告負擔之判決。
二、再審被告未提出書狀作何聲明或陳述。
三、再審原告對於本院99年度簡上字第105號確定判決提起再審
    之訴，係主張該確定判決有民事訴訟法第436條之7（就足以
    影響於裁判之重要證物漏未斟酌)、第496條第1項第1款（適
    用法規顯有錯誤）之再審事由。經查：
  (一)「對於簡易訴訟程序之第二審確定終局裁判，如就足以影響
    於裁判之重要證物，漏未斟酌者，亦得提起再審之訴或聲請
    再審。」為民事訴訟法第436條之7所規定。此所謂「就足以
    影響於判決之重要證物，漏未斟酌」者，係指足以影響判決
    基礎之重要證物，當事人已在前訴訟程序提出，然未經確定
    判決加以斟酌，或忽視當事人聲明之證據而不予調查，或就
    依聲請或依職權調查之證據未為判斷者而言，且以該證物足
    以動搖原確定判決基礎者為限，並不包括證人之證言在內。
    若已於判決理由項下說明無調查之必要，或縱經斟酌亦不足
    影響判決基礎之意見，即與漏未斟酌有間，不得據為再審理
    由。
  (二)再審原告主張原確定判決有就足以影響於判決之重要證物，
    漏未斟酌之再審事由，無非以原確定判決漏未斟酌下列證據
    ：即生活大亨社區住戶規約（原證六）、系爭公寓大廈預定
    停車位買賣契約書（原證七）、區分所有權人清冊及建物登
    記謄本（原證十三）、強制執行拍賣公告及系爭建物拍賣價
    格（原證十四）、地下室停車位使用權配置圖（原證四）、
    生活大亨社區89年度住戶繳交管理費用清冊（原證八）暨證
    人柯宗賢、吳福卿及許煌龍之證詞為據。其中證人柯宗賢、
    吳福卿、許煌龍之證詞部分，顯非所謂的「證物」，且經原
    確定判決於理由五內予以取捨，並無漏未斟酌，自不得據為
    此項之再審事由。另社區住戶規約、系爭公寓大廈預定停車
    位買賣契約書、區分所有權人清冊及建物登記謄本、強制執
    行拍賣公告及系爭建物拍賣價格，其內容均無記載再審原告
    或再審原告之前手楊瑞珍（即執行債務人）、前前手李嬌蟾
    ，就再審原告拍賣取得之區分所有建物，是否配賦系爭編號
    75號停車位之使用權，亦無從佐證再審原告所提地下室停車
    位使用權配置圖、生活大亨社區89年度住戶繳交管理費用清
    冊等私文書之真正，原確定判決未特別說明該等證物不足為
    有利於再審原告之認定，但已於理由七敘明均於判決結果無
    影響，該等證物顯非原確定判決漏未斟酌，亦不影響於原確
    定判決之基礎，再審原告主張有此項再審理由，委無可採。
    至其餘之地下室停車位使用權配置圖（一審卷第32頁）、生
    活大亨社區89年度住戶繳交管理費用清冊（一審卷第85至87
    頁）部分，原確定判決已於理由五之(一)詳為審酌，並敘述論
    斷理由。再審原告主張原確定判決漏未斟酌該等重要證物，
    殊無可採。故原確定判決並無再審原告所主張之此項再審事
    由，甚為顯然。
  (三)另「適用法規顯有錯誤者」，得依民事訴訟法第496條第1項
    第1 款，提起再審之訴。所謂適用法規顯有錯誤，係指確定
    判決適用之法規顯然不合於法律規定，或與司法院現尚有效
    及大法官會議之解釋，或最高法院尚有效之判例顯然違反者
    而言。其適用法規顯有錯誤之內容，包括確定判決消極的不
    適用法規顯然影響判決者及積極的適用不當兩種情形在內。
    至於法院認定事實錯誤、調查證據欠周、取捨證據失當、判
    決不備理由及在學說上諸說併存致發生法律上見解歧異等情
    形，不在適用法規顯有錯誤之範圍。
  (四)再審原告主張原確定判決適用法規顯有錯誤，係以系爭停車
    位之使用權與共同使用部分之所有權不得分離而為讓與，該
    確定判決未詳加審酌相關事證，逕為不利於再審原告之認定
    ，違反最高法院81年台上字第2962號、87年度台上字第2199
    號民事判決意旨為據。惟原確定判決是否「詳加審酌相關事
    證」，而為有利於再審原告之認定，乃證據取捨及事實認定
    之事項，不屬適用法規顯有錯誤之範圍。且原確定判決係以
    再審原告無法證明其因拍賣取得之系爭公寓大廈專有部分暨
    共同部分持分，包括系爭編號75號停車位之使用權在內，認
    其依所有權及不當得利之法律關係，請求返還停車位及按月
    給付損害金，為無理由，而駁回再審原告之上訴，並無涉及
    區分所有建物共同使用部分或停車位之使用權，是否與區分
    所有權分離而為移轉之問題。況前開最高法院判決，僅為個
    案之法律見解，並非該院之判例可比，即使原確定判決所持
    法律見解與該最高法院個案判決意旨有歧異，再審原告亦不
    得執為確定判決適用法規顯有錯誤之論據。
四、綜上所述，再審原告主張原確定判決有前開漏未斟酌足以影
    響於判決之重要證物及適用法規顯有錯誤之再審事由，均無
    可採，其就該確定再審判決提起再審之訴，為顯無理由。爰
    依民事訴訟法第502條第2項之規定，不經言詞辯論，以判決
    駁回之。
五、依民事訴訟法第502條第2項、第78條，判決如主文。
中    華    民    國   100    年    5     月    17    日
                        民事第一庭
                            審判長法  官  康 弼 周
                                  法  官  黃 楹 榆
                                  法  官  陳 瑞 水
以上正本係照原本作成。
本判決不得上訴。
中    華    民    國   100    年    5     月    17    日
                                  書記官  莊 素 美